【裁判字號】    95,建(一),24
【裁判日期】    950615
【裁判案由】    給付工程款
【裁判全文】
臺灣板橋地方法院民事判決            95年度建(一)字第24號
原      告  榮民工程股份有限公司
法定代理人  甲○○
訴訟代理人  劉志鵬律師
            王雪娟律師
複 代理 人  顏玉明律師
被      告  台銀營造股份有限公司
            （原名：鳳凰營造股份有限公司）
法定代理人  乙○○
上列當事人間請求給付工程款事件，經本院於民國95年6 月1 日
言詞辯論終結，判決如下：
    主      文
被告應給付原告新台幣壹仟肆佰肆拾伍萬伍仟參佰捌拾捌元及自
民國九十五年四月十五日起至清償日止，按年息百分之五計算之
利息。
原告其餘之訴駁回。
訴訟費用由被告負擔。
本判決第一項於原告以新台幣肆佰捌拾貳萬元供擔保後，得假執
行。
其餘假執行之聲請駁回。
    事實及理由
甲、程序方面：
    被告經合法通知，未於言詞辯論期日到場，核無民事訴訟法
    第386 條各款所列情形，爰依原告聲請，由其一造辯論而為
    判決。
乙、實體方面：
一、原告主張：
    (一)被告（原名鳳凰營造股份有限公司，統一編號：00000000
      ）前承攬原告「台北縣林口新市鎮第三期（三、四區）市
      地重劃工程第六標」之「污水下水道工程」（契約編號：
      000-0000-C）及「雨水管線埋設工程」（契約編號：000-
      0000-C）兩標工程，完工期限均為民國（下同）92年5 月
      31日。惟被告施作進度嚴重落後，經原告再三催告仍不能
      如期完成，且關於已施作工作亦有品質不符契約規定，經
      限期改善而未改善之情事，因被告逾期半年仍未能完工，
      兩造遂於93年12月3 日召開施工協調會，達成如下結論：
      「一鳳凰營造股份有限公司承攬之雨水管埋設工程、污水
      下水道工程尚未施工部分由本處竹北處施工所僱工代為施
      作。二鳳凰營造股份有限公司承攬之雨水管埋設工程、污
      水下水道工程已施作部分：(一)……調整及修繕由本處竹北
      施工所僱工代為辦理。(二)……則本所將依鳳凰營造股份有
      限公司提供TV檢視資料僱工代為辦理。……四由本處竹北
      施工所僱工代為施作、調整、修繕所衍生費用依合約規定
      辦理。五工程結算由雙方會同辦理，如鳳凰營造股份有限
      公司無法派員會同，則依本處竹北施工所核算經業主核定
      數量為準，鳳凰營造股份有限公司不得異議。」原告因而
      依據上開會議記錄代為施作，計代被告管線埋設、TV檢視
      、試水、管線修繕、人孔調整及機械、物料等所支付之費
      用截至93年7 月份止，累計為新台幣（下同）21,461,173
      元，扣除被告完成尚可得工程款、保留款及履約保證金計
      7,005,785 元後，仍不足14,455,388元。原告就上開可請
      求被告給付之費用，已於93年10月28日93年12月1 日分別
      寄送檢附求償費用表之存證信函予被告，並請被告於文到
      5 日內至原告處商議清償事宜，惟被告始終置之不理，迄
      今未為給付，故被告應自第1 次寄送存證信函催告之翌日
      即93年10月29日起負遲延責任。
    (二)請求權基礎：
      依兩造於92年12月3 日施工協調會議決議，可知兩造已達
      成「依約原應由被告施作、調整、修繕之工程，因被告逾
      期未能改善缺失及逾期未能完工，兩造同意由原告代為施
      作（含尚未施作之工作及已施作工作之修繕等），而由被
      告依工程結算數量負擔所衍生費用」之合意，是原告自得
      依該合意請求被告給付代為施作之工程款。另原告亦得依
      兩造簽訂之工程契約條款第25條規定，請求被告賠償損失
      （即原告為被告僱工代為施作或代為辦理之費用），以及
      依契約第16條第2 項規定，請求被告賠償因工作品質不符
      契約約定而由原告自行修補及招商修補所產生之費用。此
      外，依民法第497 條第2 項、第502 條規定，原告亦得請
      求被告給付代為施作之工程款。
    (三)訴之聲明：
      (1)被告應給付原告14,455,388元及自93年10月29日起至清
        償日止，按年息5%計算之利息。
      (2)原告願供擔保，請准宣告假執行。
二、被告則未於言詞辯論期日到場，亦未提出準備書狀作何聲明
    或陳述。
三、查原告主張之事實，已據其提出被告公司變更登記表2 份、
    92年12月3 日施工協調會會議記錄影本1 份、工程金額一覽
    表影本1 份、存證信函影本2 份、污水下水道工程契約（含
    第2 次契約變更簽認單）影本1 份、雨水管工程契約（含第
    3 次契約變更簽認單）影本1 份、92年10月13日92-A22-L04
    22號備忘錄影本1 份、92年10月23日92-A22-L0438號備忘錄
    影本1 份為證，且被告對原告主張之事實，已於相當時期受
    合法通知，而未於言詞辯論期日到場，亦未提出準備書狀爭
    執，依民事訴訟法第280 條第3 項準用同條第1 項規定，視
    同自認，準此，自堪認原告之主張為真實。從而，原告依93
    年12月3 日施工協調會會議錄僱工代被告施作，並依兩造合
    意請求被告依工程結算數量負擔所衍生費用14,455,388元，
    為有理由，應予准許。原告前開請求既經准許，則原告併依
    工程契約條款第25條、第16條第2 項規定及依民法第497 條
    第2 項、第502 條規定所為同一內容給付之請求，即無審究
    必要，併此敘明。
四、又給付無確定期限者，債務人於債權人得請求給付時，經其
    催告而未為給付，自受催告時起，負遲延責任。其經債權人
    起訴而送達訴狀，或依督促程序送達支付命令，或為其他相
    類似之行為者，與催告有同一效力。民法第229 條第1 項定
    有明文。查本件原告雖主張前曾於93年10月28日93年12月1
    日分別以存證信函催告被告，並提出存證信函影本2 份為證
    ，惟並未提出該等存證信函之送達回執，以證明被告確有收
    受存證信函而有被催告事實，是原告請求被告自93年10月29
    日起負遲延責任，難認有理。而依首揭規定，被告應自收受
    起訴狀繕本翌日即95年4 月15日起始負遲延責任，故原告請
    求被告應給付14,455,388元及95年4 月15日至清償日止，按
    年息5%計算之利息，為有理由，應予准許，逾此部分之請求
    ，為無理由，應予駁回。
五、原告陳明願供擔保，聲請宣告假執行，就勝訴部分，核無不
    合，爰酌定相當擔保金額准許之；至敗訴部分，假執行之聲
    請因訴之駁回而失所附麗，不應准許，爰併駁回之。
六、訴訟費用負擔之依據：民事訴訟法第79條。
中    華    民    國    95    年    6     月    15    日
                  民事第二庭    法  官  程怡怡
以上正本係照原本作成
如對本判決上訴，須於判決送達後20日內向本院提出上訴狀
中    華    民    國    95    年    6     月    15    日
                                書記官  華海珍


司法院資訊處製作；財團法人民間司法改革基金會備份。
